【裁判字號】    95,上訴,4363
【裁判日期】    951206
【裁判案由】    詐欺等
【裁判全文】
臺灣高等法院刑事判決                95年度上訴字第4363號
上  訴  人  臺灣臺北地方法院檢察署檢察官
自  訴  人  甲○○
被      告  乙○○
被      告  丙○○
上列上訴人因自訴人自訴被告等詐欺等案件，不服臺灣臺北地方
法院95年度自字第123 號，中華民國95年10月27日第一審判決，
提起上訴，本院判決如下：
    主  文
上訴駁回。
    理  由
一、按自訴之提起，應委任律師行之，刑事訴訟法第319條第2項
    定有明文；又自訴人未委任代理人，法院應定期間以裁定命
    其委任代理人；逾期仍不委任者，應諭知不受理之判決，同
    法第329條第2項亦有明文。查本件自訴人甲○○提起自訴，
    並未委任律師行之，經原審於民國（下同）95年9月28 日以
    裁定命其應於收受送達後5 日內補正委任自訴代理人，裁定
    並於同年10月11日寄存送達於自訴人住居所所在地所屬之派
    出所，有原審送達回證在卷可稽，依據刑事訴訟法第62條準
    用民事訴訟法第138條第2項規定，寄存送達，自寄存之日起
    ，經10日發生效力，是自訴人應自同年月21日之翌日（即22
    日)起算5日內即同年月26日前向原審補正上開事項，惟自訴
    人迄至原審95年10月27日判決時，遲未補正，是其提起本件
    自訴起訴之程式顯有未備。原審依首揭說明，並不經言詞辯
    論，諭知不受理之判決，核無違誤。
二、檢察官上訴意旨以，刑事訴訟程序應該採取訴訟形式，因追
    訴而開始，以追訴者與被追訴者為當事人。按「本法稱當事
    人者，謂檢察官、自訴人及被告」刑事訴訟法第3 條定有明
    文，而本條規定具有劃定刑事訴訟當事人之範圍之效果，而
    當事人，乃就某種事實之存在或不存在及由此而應否產生某
    種權利義務關係互有爭執，而求諸於法院判斷之人。是在自
    訴案件中，當事人為被告及自訴人，對於當事欄之記載，即
    有記載二者之必要性，核先敘明。
    再刑事訴訟法第320條第2項規定：「自訴狀應載下列事項：
    一、被告之姓名、性別、年齡、住所或居所，或其他足資辨
    別之特徵…」，刑事訴訟法之所以作如此規定，係考慮到自
    訴人之智識、能力，故只要自訴人客觀上已能確定其所訴追
    之人為已足，並課以法院要盡比經由檢察官起訴之案件更多
    調查義務，來保護弱勢之自訴人，此仍該條之立法精神。觀
    以本件自訴人之自訴狀上所載，被告為其「舍姐乙○○」「
    舍弟李志揚」，已符合刑事訴訟法第319條第2項之規定，已
    足資辨別之特徵，是自訴人所欲追訴被告之年籍資料，法院
    應可利用戶役政系統查得，無庸置疑。再退一步，即使無從
    查知自訴人所追訴被告之年籍資料，被告之記載既為自訴人
    為其法益受侵害，而求諸於法院判斷之對象，法院在自訴人
    無法提供「足資辨別特徵之對象」之情形下，仍應記載自訴
    人所提供之控訴對象之年籍資料或可資辨別之特徵，方符合
    訴訟制度之精神，始為妥當。本件若法院無法依職權調查自
    訴人所指「舍姐乙○○」「舍弟李志揚」之正確年籍資料，
    亦應於當事人欄上記載被告「乙○○（年籍不詳）」及「李
    志揚（年籍不詳）」，以符合訴追者、被追訴者之訴訟制度
    。是原審於當事人欄位僅列自訴人，而漏載同屬當事人之被
    告年籍、姓名等資料或可資辨別之特徵，依上開所述，難認
    適法。
三、惟查原判決並非以自訴狀所載被告之人別欠缺足資辨別特徵
    為由而諭知不受理判決，故上訴人前開指摘，縱屬的論，要
    難影響原判決之正確性。反觀原判決諭知不受理判決之理由
    ，并無違誤，已如上述，上訴意旨對之毫無指摘，故檢察官
    之上訴，為無理由，應予駁回。
四、本件依法不經言詞辯論為之，併予敘明。
據上論斷，應依刑事訴訟法第368條、第372條，判決如主文。
中    華    民    國    95    年    12    月    6     日
                  刑事第三庭    審判長法  官  許國宏
                                      法  官  許增男
                                      法  官  陳祐治
以上正本證明與原本無異。
如不服本判決，應於收受送達後十日內向本院提出上訴書狀，其
未敘述上訴之理由者並得於提起上訴後十日內向本院補提理由書
（均須按他造當事人之人數附繕本）。
                                      書記官  蔡慧娟
中    華    民    國    95    年    12    月    6     日


司法院資訊處製作；財團法人民間司法改革基金會備份。
